【裁判字號】    92,台上,904
【裁判日期】    920508
【裁判案由】    損害賠償
【裁判全文】
最高法院民事判決                                九十二年度台上字第九○四號
    上  訴  人  中華電信股份有限公司台灣南區電信分公司南高雄營運處
    法定代理人  吳文雄
    訴訟代理人  高慶福律師
    被 上訴 人  財團法人亞洲技術服務社
    法定代理人  何蘭亭
右當事人間請求損害賠償事件，上訴人對於中華民國九十年八月十四日台灣高等法院
高雄分院第二審判決（八十九年度上字第三八一號），提起上訴，本院判決如左：
    主  文
原判決關於駁回上訴人其餘上訴及該訴訟費用部分廢棄，發回台灣高等法院高雄分院
。
    理  由
本件上訴人主張：上訴人公司前身即交通部台灣南區電信管理局第一工程總隊所屬高
雄鹽埕局公園路管道穿越鐵路推管工程（下稱系爭推管工程），於民國八十年三月二
十日委託被上訴人設計，並於八十二年三月二十七日委託被上訴人監造。被上訴人受
託設計時，未詳加調查、會勘各管線單位之地下管線，僅參考七十九年八月九日兩造
及鐵路局高雄工務段現場會勘紀錄，即紙上作業，於八十年五月二十三日製作錯誤之
設計施工圖，牴觸台電高屏供電區營運處地下電纜管線竣工圖標示位置。系爭推管工
程上訴人於八十二年二月二十四日委由訴外人今日營造有限公司（下稱今日公司）承
攬施工，今日公司於八十二年五月二十一日就系爭推管工程復工時，被上訴人接獲復
工通知，竟未派監工人員到場監造、指示、監督今日公司施工，任讓今日公司未按設
計施工圖施工，超出設計位置，偏向外側五‧四公尺施工，且因被上訴人未派監工人
員到場，故無監工人員到場指示今日公司應確實試挖鐵軌底下三公尺以下，今日公司
任意試挖二公尺左右，即開始打造鋼板樁，致損害台電高屏供電區營運處地下電纜，
被上訴人即有監造施工疏誤之過失責任。該損害台電公司地纜線事件，經台電高屏供
電區營運處訴請損害賠償，業經判決確定命上訴人與今日公司連帶給付台電高屏供電
區營運處新台幣（下同）二百二十九萬六千二百七十七元及利息，台電高屏供電區營
運處聲請強制執行後，上訴人已給付其損害賠償金額三百萬零二千六百二十八元。此
項損害賠償金額，係因被上訴人之設計施工圖錯誤及監造施工疏誤所發生，依兩造所
訂委任設計契約第五條第六款及監造契約第五條第四款規定，被上訴人應負損害賠償
責任。此項損害金額，除上訴人於另案台灣高等法院高雄分院八十八年度上字第一六
二號被上訴人請求上訴人給付工程款八十八萬八千一百七十五元事件中，已主張互為
抵銷外，尚有餘額二百十一萬四千四百五十三元等情。爰求為命被上訴人給付二百十
一萬四千四百五十三元，及加計法定遲延利息之判決（第一審駁回上訴人之請求，上
訴人提起上訴，原審改判命被上訴人給付十六萬二千七百四十五元本息，駁回上訴人
其餘之上訴，上訴人就其敗訴部分，提起第三審上訴）。
被上訴人則以：上訴人早在被上訴人設計之初，即應通知台電公司現場會勘指示地下
管線位置，惟因上訴人行文錯誤，致參與會勘之台電公司人員無法給予正確之指示。
且依委託設計契約第五條約定，提供台電地下管線資料乃屬上訴人應主動提出之義務
。台電公司於事發後提供之地下電纜竣工圖內纜線位置，亦與實際位置不符。依上訴
人與今日公司所簽訂之工程合約第四條第五項約定，今日公司在復工前，應向上訴人
報備或核准始可復工，而非向監造單位通知，被上訴人係於事發當天下午三、四時許
才接獲今日公司復工之通知，致來不及派監工人員，被上訴人就監造部分並無疏失。
又今日公司在施工前，未依照上訴人與今日公司簽訂之工程契約約定，確實試挖三公
尺，而僅試挖二公尺餘，致挖掘損壞台電公司地下電纜，被上訴人並無過失等語，資
為抗辯。
原審就超過十六萬二千七百四十五元本息部分，維持第一審所為上訴人敗訴之判決，
駁回其上訴，無非以：上訴人主張系爭工程之設計圖及監造施工，委託被上訴人辦理
，系爭工程則委託訴外人今日公司施作，而今日公司於八十二年五月二十一日復工時
，被上訴人未派監工人到場查看工程之施作，在今日公司未試挖鐵軌底下三公尺以下
，於試挖二公尺左右後，即開始施作系爭工程，致損害台電高屏供電區營運處地下電
纜，造成上訴人賠償台電公司損失三百萬二千六百二十八元等情，業據上訴人提出電
信工程委託設計契約書、電信工程委託監造契約書、台灣電力公司高屏供電區營運處
八十九年一月二十一日Ｄ屏供字第八九０一｜０二九九Ｙ號函影本各一份為證，並為
被上訴人所不爭執，堪信為真實。依兩造簽訂之電信土木工程委託設計契約第二條第
一項及第五條第一項約定，被上訴人承攬系爭電信土木工程設計施工圖，係依上訴人
所提供之相關資料為基礎，輔以被上訴人查勘地下埋設物實際之位置，確認該等資料
之正確性後，予以完成設計圖。然因上訴人所應提出之資料乃第二手資料，非經被上
訴人實際勘察，無從得知資料之正確性，是以上訴人有主動提出資料之責任，被上訴
人有勘查地下埋設物（管線）之義務，而試挖乃勘查了解地下電纜之最佳方法，有助
於被上訴人為正確之設計。被上訴人設計施工圖前，試挖即為不可欠缺之必要步驟。
被上訴人未行試挖，僅參酌原先鐵路局高雄工務段會勘該推管工程之勘驗記錄而為設
計，被上訴人自屬違反契約義務。又依中華鑑測中心之公證報告第三張二點結果：1.
「如按設計圖施工，有可能會挖到台電地下電纜竣工圖標示之埋設位置。」，足認被
上訴人所設計之施工圖並非正確。上訴人主張被上訴人未行試挖，以致被上訴人在不
明瞭地下管線實際情形，草率設計致設計施工圖錯誤，可以採信。兩造間訂立之委託
監造契約第一條約定，監造期限自本工程開工之日起至完工之日止為監造期限。故被
上訴人於今日公司實際施工期間，即工程進行期間，均應負監工義務，而派員常駐工
地，即便約定施工期間曾因停工、復工致工期延長，只要工程尚未完工，縱該工程處
於停工階段，被上訴人仍不免除其監工義務。又依上訴人與今日公司簽訂之系爭工程
合約第四條第五項規定，有關復工，承包商即今日公司向事業主（即上訴人）報備或
核准即可復工，亦即今日公司對於復工一事，採事後報備者，亦不違反契約義務。被
上訴人既未依約派員常駐工地，今日公司於八十二年五月二十一日復工時，被上訴人
復未派員到場監工，放任今日公司未依圖確實施工，且未確實試挖至三公尺，造成施
工時損及台電公司之電纜線，被上訴人監造顯有疏失。惟上訴人依約有主動提出資料
之責任，上訴人未予提出，致被上訴人所憑之資料不完備，草率設計施工圖，而有失
正確，上訴人對被上訴人施工圖設計有誤一事，為與有過失。又於今日公司施工期間
，經被上訴人申請上訴人行文管線單位配合，惟因上訴人行文單位錯誤，卻未再進一
步通知台電公司派員以了解管線埋設位置，俾以及時防堵損害之發生，肇致挖斷台電
公司之地下電纜線，上訴人亦有過失。本件工程於今日公司復工時，損及台電公司地
纜線，經台電公司訴請賠償，法院判決上訴人及今日公司應連帶賠償台電公司二百二
十九萬六千二百七十七元及其法定利息確定在案，台電公司聲請執行後，上訴人已給
付損害賠償金額三百萬二千六百二十八元。惟台電公司之損失，經上訴人依其與今日
公司於八十八年十月八日協調會中約定「各半分擔」，向法院另案請求今日公司償還
其應分擔額，並經第一、二審判決上訴人勝訴在案，堪認上訴人因前開案件所受之損
失為其應分擔之二分之一，亦即一百五十萬一千三百十四元。則該部分之損害金額，
依兩造所訂委任設計契約第五條第六款規定及監造契約第五條第四款規定，被上訴人
應負損害賠償責任。然就本件損失之發生，上訴人未依約主動提出資料，且因其行文
單位錯誤，而肇致損及台電公司之地纜線，為與有過失，其應負擔之過失責任比例為
十分之三，被上訴人應負擔之過失責任比例為十分之七，上訴人依法得請求被上訴人
賠償一百零五萬九百二十元。而上訴人在另案台灣高等法院高雄分院八十八年上字第
一六二號民事判決，應給付被上訴人工程款八十八萬八千一百七十五元，上訴人於該
案已主張以同額之損害賠償債權互為抵銷，此部分扣除後，上訴人得請求被上訴人給
付十六萬二千七百四十五元及利息。逾此所為請求，為無理由，應予駁回等詞，為其
判斷之基礎。
按損害之發生或擴大，被害人與有過失者，法院得減輕賠償金額或免除之，民法第二
百十七條第一項固定有明文，惟法院對於賠償金額減至何程度，或為完全免除，應斟
酌雙方原因力之強弱與過失之輕重以定之（本院五十四年台上字第二四三三號判例參
照）。本件原審認定上訴人就台電公司地下電纜線損害之發生與有過失，惟並未具體
審酌比較兩造原因力之強弱及過失程度之輕重，遽認兩造分別應負十分之三及十分之
七之過失責任，未免速斷。次查本件上訴人對被上訴人之債務不履行損害賠償請求權
，與上訴人對訴外人今日公司另案起訴請求履行債務之請求權（台灣高雄地方法院八
十九年度訴字第八０七號），為不同之債權債務關係，上訴人因台電公司地下電纜線
損害，已賠償台電公司三百萬零二千六百二十八元後，何以因該另案判決今日公司應
償還其分擔額二分之一，即可認上訴人因被上訴人之債務不履行所受之損害為一百五
十萬一千三百十四元，原審未說明其理由，遽為不利於上訴人之判決，亦有判決不備
理由之違法。上訴論旨，執以指摘原判決其敗訴部分不當，求予廢棄，非無理由。
據上論結，本件上訴為有理由，依民事訴訟法第四百七十七條第一項、第四百七十八
條第一項，判決如主文。
中      華      民      國    九十二    年      五      月      八      日
                              最高法院民事第二庭
                                  審判長法官  曾  桂  香
                                        法官  劉  延  村
                                        法官  劉  福  聲
                                        法官  黃  秀  得
                                        法官  顏  南  全
      右正本證明與原本無異
                                              書  記  官
中      華      民      國    九十二    年      五      月     二十     日
                                                                        Ｂ


司法院資訊處製作；財團法人民間司法改革基金會備份。
